【裁判字號】    92,交上訴,1144
【裁判日期】    921202
【裁判案由】    過失致死
【裁判全文】
臺灣高等法院臺南分院刑事判決            九十二年度交上訴字第一一四四號  Ｇ
      上  訴  人
      即  被  告  甲  ○  ○
      選任辯護人  嚴  庚  辰
右上訴人因過失致死等案件，不服臺灣嘉義地方法院九十二年度交訴字第三二號中華
民國九十二年八月二十九日第一審判決（起訴案號：臺灣嘉義地方法院檢察署九十二
年度偵字第三八０七號），提起上訴，本院判決如左：
      主      文
原判決關於服用酒類不能安全駕駛部分撤銷。
甲○○服用酒類不能安全駕駛動力交通工具而駕駛，處有期徒刑伍月。
其他上訴駁回。
甲○○上訴駁回部分所處徒刑與前開第二項撤銷改判部分所處徒刑，應執行有期徒刑
壹年拾月，緩刑伍年，緩刑期內付保護管束。
      事      實
一、甲○○應注意飲酒後其吐氣所含酒精成分超過每公升○．二五毫克以上者，不得
    駕駛動力交通工具，竟於民國九十二年五月二十四日凌晨三時十五分許，於酒後
    其吐氣所含酒精成分已達每公升○．五五毫克以上之不能安全駕駛之狀態下，仍
    駕駛動力交通工具車牌號碼Ｂ３─九八八二號自小客車，沿嘉義市○○路由東向
    西行駛，途經該路六九號對面處，本應注意車前狀況並隨時採取必要之安全措施
    ，且在市區道路行車速度，時速不得超過五○公里（起訴書誤載四○公里），而
    依當時情形，天候晴、夜間有照明、路面無缺陷或障礙物、視距良好，非有不能
    注意之情形，竟疏未注意，貿然以時速八十公里以上速度急馳，致從後追撞由江
    禹輝所乘騎車牌ＵＬＳ─九一一號而沿該路由東向西行駛之輕機車，造成江禹輝
    受有胸部骨折併內出血、頭部外傷併顱腦損傷等傷害。詎甲○○駕駛動力交通工
    具肇事，致人受傷後，竟不為必要之救護措施，旋即駕車逃逸，造成江禹輝送醫
    後不治死亡。甲○○於逃逸後返回嘉義市○區○○路五二一巷九號住處後，未被
    發覺犯罪前，即於同日五、六時許，向任職於嘉義市警察局第二分局北興派出所
    警員之鄰居丙○○自首酒後駕車肇事，並於該日八時五十分許，前往同分局南門
    派出所製作筆錄，依法接受裁判。其並於同日八時五十一分許，在嘉義市警察局
    第二分局南門派出所為警實施酒測，測得吐氣中所含酒精成份達每公升○．五五
    毫克。
二、案經江禹輝之妻乙○○訴由嘉義市警察局第二分局報由臺灣嘉義地方法院檢察署
    檢察官偵查起訴。
      理      由
一、右揭事實業據被告甲○○（下稱被告）坦白承認，核與告訴人乙○○於警訊、偵
    查中指訴之情節相符，復有道路交通事故調查報告表（一）、（二）及事故現場
    圖、現場照片等附卷可稽。另本件車禍被害人江禹輝因此受有胸部骨折併內出血
    、頭部外傷併顱腦損傷等傷害，送醫後不治死亡之情，有財團法人天主教聖馬爾
    定醫院診斷證明書附卷可參亦經臺灣嘉義地方法院檢察署檢察官督同檢驗員相驗
    屬實，製有勘驗筆錄、相驗屍體證明書、驗斷書、照片在卷可憑（詳相驗卷第九
    頁、第二十三頁、第三二－一頁至三十七頁、第四十四頁）。
二、按汽車駕駛人飲酒後其吐氣所含酒精成分超過每公升○．二五毫克以上者，不得
    駕車，道路交通安全規則第一百十四條第二款定有明文。查被告肇事後，於九十
    二年五月二十四日八時五十一分許，其吐氣中酒精濃度測定值達每毫升○．五五
    毫克，有測試單一紙附於警卷可稽（詳相驗卷第十頁）。又按刑法第一百八十五
    條之三所稱服用酒類或其他相類之物，不能安全駕駛動力交通工具之公共危險條
    款，係屬抽象危險犯之規定，此種抽象危險係伴隨飲酒過量之行為而當然成立。
    換言之，只需客觀上有此種行為出現，危險即視為存在，其是否果真肇事，均不
    影響公共危險罪責之成立；若其果真駕車肇禍，其不能安全駕駛動力交通工具之
    情形，則更不待言。另參考德、美等國之認定標準，對於酒精濃度呼氣已達每公
    升零點五五毫克，或血液濃度達百分之零點一一以上，肇事率為一般正常人之十
    倍，認為已達「不能安全駕駛」之標準（此有法務部八十八年五月十八日法八八
    檢字第一六六九號函可資參照）。而如前所述，本件被告於肇事後經五小時餘之
    吐氣中酒精濃度測定值達每毫升○．五五毫克，參照前述說明，被告飲酒後確已
    達於不能安全駕駛動力交通工具之程度。況被告後來更因不能安全駕駛之行為，
    而自後追撞由江禹輝所乘騎之輕機車，造成江禹輝死亡之結果，此情況更加證明
    被告於上開時、地，飲酒後駕駛小客車時，即已處於不能安全駕駛之狀態。
三、再按汽車行駛時，駕駛人應注意車前狀況，並隨時採取必要之安全措施；又行車
    速度，依標誌或標線之規定，無標誌或標線者，在市區道路，時速不得超過五○
    公里，道路交通安全規則第九十四條第三項、第九十三條第一項第一款分別定有
    明文。被告自陳領有駕駛執照，自應注意上揭規定。而依前揭道路交通事故調查
    報告表及現場照片所示，其肇事當時天候晴、夜間有照明、路面無缺陷或障礙物
    、視距良好，並無不能注意之情形，竟疏未注意，貿然以時速八十公里以上速度
    急馳，致從後追撞由江禹輝所乘騎車牌ＵＬＳ─九一一號輕機車，造成江禹輝受
    有胸部骨折併內出血、頭部外傷併顱腦損傷等傷害送醫後不治死亡，其有過失致
    明。又本件經送臺灣省嘉雲區行車事故鑑定委員會鑑定，亦認：「一、甲○○夜
    間服用酒類超過法定標準值駕駛自小客車，嚴重超速行駛，由後追撞前車，為肇
    事原因。二、江禹輝：無肇事因素」，有該會九十二年八月五日嘉鑑字第九二○
    八七二號鑑定意見書可參。而被害人江禹輝因本件車禍死亡之事實已如前述，被
    告之過失與江禹輝之死亡有因果關係。綜上，本件事證明確，被告犯行堪以認定
    。
四、核被告所為，係犯刑法第一百八十五條之三飲用酒類致不能安全駕駛動力交通工
    具而駕駛罪、第二百七十六條第一項之過失致人於死罪及第一百八十五條之四肇
    事致人死亡後逃逸罪。被告所犯上開三罪，犯意個別，行為互殊，應分論併罰。
    被告係汽車駕駛人，酒醉駕車因而致人死亡，依法應負刑事責任，是就其過失致
    死部分，應依道路交通管理處罰條例第八十六條第一項之規定，加重其刑。查被
    告於肇事後，於九十二年五月二十四日五、六時許，向任職嘉義市警察局第二分
    局北興派出所警員之鄰居丙○○陳述其酒後肇事逃逸經過，並陳稱會對本件事故
    負責等語，而證人丙○○以電先向嘉義市警察局交通隊警員陳義威詢問，並告訴
    被告須前往第二分局南門派出所自首之情，業據證人丙○○、陳義威於審理中證
    述明確，並有中華電信股份有限公司臺南區電信分公司嘉義營運處九十二年八月
    五日嘉服二查字第九二○八○五一號函附通聯紀錄單附於本審卷可參，爰就被告
    上開所犯部分，依刑法第六十二條規定，減輕其刑，並就過失致死部分，依刑法
    第七十一條第一項規定，先加後減。
五、原審就被告所犯刑法第一百八十五條之三飲用酒類致不能安全駕駛動力交通工具
    而駕駛罪部分，予以論罪科刑，固非無見，惟查被告酒後肇事後向警員鄰居丙○○自首時，並未隱暪其酒後開車之事實，此據丙○○於本院審理時結證甚明，而
    承辦警員嗣亦對被告進行酒測，若被告未提及酒後肇事，此一程序豈非多餘，應
    認此部分亦有一併自首之意，原審就此部分未依刑法第六十二條前段規定，減輕
    其刑，尚有未洽。被告上訴意旨，執此指摘原判決此部分不當，為有理由，自應
    由本院就此部分撤銷改判。爰審酌被告犯罪動機、目的、手段及犯罪後態度與所
    生危害等一切情狀，量處有期徒刑五月。至於被告所犯刑法第二百七十六條第一
    項之過失致人於死罪及第一百八十五條之四肇事致人死亡後逃逸罪部分，原審以
    其罪證有確，因予適用刑法第二百七十六條第一項、第一百八十五條之四、第五
    十一條第五款、第六十二條前段，道路交通管理處罰條例第八十六條第一項，罰
    金罰鍰提高標準條例第一條前段規定，並審酌被告雖事後自首，並與告訴人乙○○達成和解，犯後態度尚佳，惟其於飲酒後駕車肇事，毫無顧及其他用路人生命
    、財產之安全，且於市區道路，復超速行駛，致撞擊前方江禹輝駕駛之輕機車，
    致江禹輝死亡，過失程度至為嚴重，又於肇事後，未點江禹輝施予救護，復行逃
    逸，顯見其欠缺責任心等一切情狀，就被告過失致人於死部分量處有期徒刑一年
    ，就駕車肇事逃逸部分量處有期徒刑八月，本院經核此部分原判決認事用法，尚
    無不合，量刑亦屬適當，被告就此部分上訴意旨指摘原判決認定事實錯誤及量刑
    不當，為無理由，應駁回其此一部分之上訴。
六、本院依法就前開撤銷改判及上訴駁回部分，定其應執行刑如主文第四項所示。末
    查被告未曾受有期徒刑以上刑之宣告，有臺灣高等法院被告全國前案紀錄表在卷
    可稽，素行良好，其過失致死部分兼係偶發之過失犯，並無惡性可言，案發後已
    與被害人家屬達成和解，賠償其損害，其酒後駕車部分則係自我控制薄弱，肇事
    逃逸部分亦經自首接受裁判，經此偵、審教訓，當有導正之效，應知謹慎，信無
    再犯之虞。本院認為其所受刑之宣告，以暫不執行為適當，爰予宣告緩刑五年，
    以勵自新，又被告因自我控制不足致有酒後駕車肇事及逃逸之行為偏差，雖與被
    害人家屬和解，惟已損害社會資源，本院認其行為有交專人長期輔導矯治之必要
    ，併諭知緩刑期內交付保護管束，以觀後效。
據上論結，應依刑事訴訟法第三百六十八條、第三百六十九條第一項前段、第三百六
十四條、第二百九十九條第一項前段，刑法第一百八十五條之三、第六十二條前段、
第五十一條第五款、第七十四條第一款、第九十三條第一項，罰金罰鍰提高標準條例
第一條前段，判決如主文。
本案經檢察官王碧霞到庭執行職務。
中    華    民    國      九十二      年      十二      月      二      日
                                  臺灣高等法院臺南分院刑事第二庭
                  審判長法官  黃    崑    宗
                                            法官  林    勝    木
                                            法官  葉    居    正
右正本證明與原本無異。
逃逸罪外如不服本判決，應於判決送達後十日內向本院提出上訴狀，其未敘述理由者
並應於提出上訴狀後十日內向本院補提理由書（應附繕本)。
其餘不得上訴。
                                      法院書記官  陳    嘉    琍
中    華    民    國      九十二      年      十二      月      三      日
附錄法條：
刑法第一百八十五條之三：服用毒品、麻醉藥品、酒類或其他相類之物，不能安全駕
                        駛動力交通工具而駕駛者，處一年以下有期徒刑、拘役或
                        三萬元以下罰金。
刑法第二百七十六條第一項：因過失致人於死者，處二年以下有期徒刑、拘役或二千
                          元以下罰金。
刑法第一百八十五條之四：駕駛動力交通工具肇事，致人死傷而逃逸者，處六月以上
                        五年以下有期徒刑。


司法院資訊處製作；財團法人民間司法改革基金會備份。
